臺灣臺北地方法院民事判決　　　　　　 95年度簡上字第446號
上　訴　人　彩蝶別墅社區公寓大廈管理委員會
法定代理人　乙○○
訴訟代理人　簡汶蕙律師
複　代理人　丁○○
　　　　　　甲○○
被上訴人　　丙○○
上列當事人間請求給付管理費事件，上訴人對於民國95年6月6日
本院新店簡易庭95年度店簡字第199 號第一審判決提起上訴，經
本院於民國96年4月27日言詞辯論終結，判決如下：
    主  文
上訴駁回。
第二審訴訟費用由上訴人負擔。
    事實及理由
一查上訴人之法定代理人於本件訴訟繫屬中變更為乙○○，有上
  訴人之會議記錄、台北縣新店市公所公函在卷足憑，乙○○聲
  明承受訴訟，核與民事訴訟法第170條、第175條第1 項之規定
  相符，應予准許。
二上訴人起訴主張：
  (一)被上訴人為上訴人社區內門牌號碼台北縣新店市○○路 102
    巷42弄123 號房屋（下稱系爭區分所有建物）之區分所有權
    人，依上訴人社區之管理規約第10條第1款、第5款約定，區
    分所有權人應遵守區分所有權人會議議決之規定繳交管理費
    ，如未在規定之時期前繳納，上訴人得訴請法院命其給付，
    並收取按年息百分之10計算之遲延利息。
  (二)上訴人社區之管理費收費標準如後：1.民國90年4 月以前，
    每戶每坪管理費為新臺幣（下同）30元；2.90年5 月以後，
    每戶每坪管理費為25元。被上訴人未繳納系爭區分所有建物
    於89年3月至91年5月、92年4月至同年8月份計32個月之管理
    費，而系爭區分所有建物之坪數為61.2坪，合計被上訴人共
    積欠管理費達53,244元，上訴人屢次催告，未獲置理，爰依
    公寓大廈管理條例第21條規定請求被上訴人給付該款項。
  (三)被上訴人雖辯稱已繳清89年3月至91年5月之管理費45,594元
    ，並提出其於92年7 月30日製發之繳費通知單（下稱系爭通
    知單）為證，然其於製發該通知單時有行政疏失，該證明單
    之內容不足以證明被上訴人在87年9月至92年7月間之繳費狀
    況。
  (四)被上訴人雖另以證人徐閩成所言，作為伊已清償89年3 月至
    91 年5月管理費之依據，然被上訴人於原審時辯稱是證人徐
    閩成帶其去繳管理費，證人徐閩成應該和管委會的人很熟云
    云，惟證人徐閩成於原審卻證稱不知被上訴人是向管委會何
    人繳納管理費，二者所言顯有矛盾。此外，證人徐閩成另證
    稱：不知被上訴人當天之繳費金額及期間，原審竟據此認定
    被上訴人已清償89年3月至91年5月之管理費，認事用法顯有
    違誤。
  (五)被上訴人一再堅稱伊若未繳管理費，上訴人即不發給通行證
    等語，惟此二者間毫無關聯，更不因被上訴人嗣後取得通行
    證即可認定先前積欠之管理費業已悉數繳清。
  (六)上訴人於原審聲明請求：被上訴人應給付53,244元，及自起
    訴狀繕本送達被上訴人翌日起至清償日止，按年息百分之10
    計算之利息，原審判命被上訴人給付上訴人3,060 元，及自
    95年3月6日起至清償日止，按年息百分之10計算之利息，而
    駁回上訴人89年3月至91年5月及92年4至6月管理費之請求，
    被上訴人未上訴，上訴人則針對89年3月至91年5月之管理費
    部分提起本件上訴（未上訴部分均已告確定），並上訴聲明
    ：1.原判決關於駁回上訴人後開第二項之訴部分廢棄。2.被
    上訴人應再給付上訴人45,594元，及自起訴狀繕本送達被上
    訴人翌日起至清償日止，按年息10％計算之利息。
三被上訴人則抗辯：上訴人既稱系爭通知單之作成有行政疏失，
  即表示該單據為真，由該通知單之內容，足證伊已繳訖89年 3
  月至91年5 月份之管理費。況徐閩成亦明確證稱：被上訴人於
  91年6 月間將系爭區分所有建物出租訴外人趙鴻飛，為使趙鴻
  飛取得出入社區之識別證，乃偕同伊至上訴人辦公室繳清89年
  3月至91年5月管理費等語，益證上訴人主張伊未給付該段期間
  之管理費云云，與事實不符。又上訴人成立至今，實際執行相
  關事務之總幹事係由外聘人員擔任，至今已換了6位以上，現
  任主委、總幹事完全不了解當時情形，上訴人指稱伊未繳納管
  理費云云，實無理由等語。並答辯聲明：上訴駁回。
四兩造不爭執之事實：
  (一)被上訴人於89年3 月15日取得系爭區分所有建物之所有權，
    為上訴人社區之區分所有權人。依上訴人社區之管理規約第
    10條第1款、第5款約定，區分所有權人應遵區分所有權人會
    議議決之規定繳交管理費；如未在規定之時期前繳納，上訴
    人得訴請法院命其給付，並收取按年息百分之10計算之遲延
    利息。
  (二)上訴人社區之管理費收費標準如後：1.90年4 月前，每戶每
    坪管理費為30元；2.90年5 月後，每戶每坪管理費為25元。
    而系爭區分所有建物之坪數為61.2坪，在89年3月至91年5月
    期間，被上訴人應繳納之管理費計為45,594元。
五得心證之理由：
  (一)按民法第325條第1項規定：「關於利息或其他定期給付，如
    債權人給與受領一期給付之證書，未為他期之保留者，推定
    以前各期之給付已為清償。」而所謂定期給付係指基於一定
    法律關係，因相隔相當期間之經過，順次發生之債權所得請
    求之給付，如紅利、租金、贍養費、終身定期金均屬之。又
    當事人主張有利於己之事實者，應負舉證之責，惟法律上推
    定之事實，無反證者，毋庸舉證，民事訴訟法第277 條前段
    、第281 條亦定有明文。是債之關係已推定消滅時，苟債權
    人無確實憑證以證明債之關係未消滅，自不容為反對之主張
    ，求命債務人履行債務，或命債務人就其債務已經清償之事
    實證明之（最高法院70年度台上字第2848號判決參照）。
  (二)上訴人主張：被上訴人未遵前開規約約定，繳交89年3 月至
    91年5月之管理費云云，為被上訴人所否認，被上訴人並以
    前詞置辯，經查：
    1.按為充裕共用部分在管理上必要之經費，區分所有權人應
      遵照區分所有權人會議議決之規定向管理委員會繳交管理
      費；區分所有權人若未於規定日前繳納應繳金額時，管理
      委員會得訴請法院命其給付應繳之金額及另外收取遲延利
      息，以未繳金額之年息10﹪計算，上訴人社區之管理規約
      第10條第1款、第5款設有規定，被上訴人為系爭區分所有
      建物之所有權人，自負有向上訴人繳交管理費之義務。而
      依據上訴人社區之每月管理費收費辦法第4 條約定（原審
      卷第37頁參照），該社區之住戶應於每月10日前繳納管理
      費，可知該管理費係各住戶基於合意，相隔一段期間反覆
      繼續而為之給付，揆諸前開說明，其性質屬民法第325 條
      第1 項所規定之定期給付。被上訴人業已提出為上訴人所
      不爭之91年6月至92年6月之管理費收據（原審卷第85頁參
      照），細觀該等收據之內容，已表明被上訴人繳訖91年6
      月至92年6 月管理費之旨；另觀諸被上訴人提出之系爭通
      知單（原審卷第84頁參照），其上明確記載：「87.9至90
      .4 每月應繳金額為1,836，這段期間您有0個月未繳。90.
      5至92.7每月金額應繳為1,530，這段期間您有1 個月未繳
      ，提醒您！92年8月份，您的應繳金額為1,530，總計
      3,060 」等語，參酌上訴人自承：上開收據所列上訴人欠
      繳之管理費，即為92年7月、8月份之金額云云（本院96年
      4 月27日言詞辯論筆錄參照），及上開收據、通知單均對
      被上訴人尚未繳交92年6 月以前管理費一事，為任何保留
      之記載，則依首揭規定，應推定被上訴人業已繳清92年6
      月以前之管理費，上訴人對此為相反之主張，自負有舉證
      之責。
    2.上訴人主張被上訴人尚未清償89年3月至91年5月部分之管
      理費，係以繳費登記簿及繳費收據存根為據。觀諸上開證
      據，在前開期間內確無被上訴人之繳款紀錄（本院卷第78
      至84頁參照）。且上開91年5月23日至同年6月14日期間之
      管理費繳費收據存根，編號均為相連無缺漏，其內並無被
      上訴人繳費收據等情，雖經本院當庭勘驗屬實（本院96年
      3 月26日準備程序筆錄參照），惟上開證據為上訴人所製
      作，僅能證明其所登記之住戶有繳費之事實，並無法證明
      被上訴人未繳上開期間管理費之事實。
    3.上訴人雖辯稱：伊於製發系爭通知單時有行政疏失，故該
      通知單之內容有誤，不足以作為被上訴人業已清償89年3
      月至91年5 月份管理費之證明等語。然查證人即曾任上訴
      人主任委員之張麗玉到庭證稱：上訴人向住戶收取管理費
      ，係先用人工登簿、製發收據再登入電腦，住戶繳費後，
      上訴人會交付收據，以收據之存根作為住戶是否繳費之認
      定憑據，另會製發與系爭通知單相同格式之單據，通知住
      戶繳費等語（本院96年2月6日準備程序筆錄參照），由張
      麗玉前開證言，可知上訴人對於收取管理費之業務，係採
      取人工登簿與電腦記帳併行之方式，並會以電腦列印單據
      通知住戶繳費，當以人工所為之繳費登記簿與收據存根所
      載繳費狀況，與以電腦列印之繳費通知單上所載繳費狀況
      發生歧異時，並無法斷定該疏失究係漏未以人工登簿並製
      發收據，或漏未在電腦上輸入收費紀錄所致，是以本院認
      徒以內容互歧、由上訴人持有及製發之繳費登記簿、繳費
      收據存根及系爭通知單，並不足以認定被上訴人確實未清
      償89年3月至91年5月份之管理費。是上訴人上開主張，並
      非可採。
    4.況被上訴人所舉證人徐閩成到庭明確證稱：91年5 月間被
      上訴人透過其仲介，將系爭區分所有建物出租他人，嗣承
      租人向其表示因被上訴人未繳付91年5 月前的管理費，承
      租人無法取得進出社區所需之識別證，伊乃於同年5 月底
      陪同被上訴人前去上訴人辦公室繳交管理費，被上訴人繳
      交管理費後，順利取得識別證等語（本院96年3 月26日準
      備程序筆錄參照），核與被上訴人所辯：伊於89年3 月份
      因買賣取得系爭區分所有建物之所有權後，並未入住該房
      屋亦未繳交管理費，直至91年6 月份方將房屋出租他人，
      並約定管理費由承租人負責繳納，伊已繳訖89年3 月至91
      年5 月之管理費等語相符，且有被上訴人提出之租賃契約
      書在卷可稽，本院認證人徐閩成與兩造並無親誼或僱傭關
      係，衡情並無故為不實證言，或偏袒被上訴人之可能及必
      要，其所為證言應可採信。又被上訴人繳費時間距今將滿
      5 年，且負有繳費義務者為被上訴人而非證人徐閩成，徐
      閩成僅因身為租約仲介人員之故而陪同被上訴人前去繳費
      ，故其對於被上訴人將費用交給在上訴人辦公室內何人、
      繳款金額、繳費期間等細節，所為之不復記憶或不知情之
      陳述，與常理並不相違，上訴人徒以徐閩成對前開細節無
      法無精確之陳述，即認徐閩成之證言不實，並非可採。準
      此，被上訴人辯稱：伊業已清償89年3月至91年5月份管理
      費等語，堪予採信。
六綜上所述，上訴人依公寓大廈管理條例第21條及上訴人社區之
  使用戶管理規約第10條約定，請求被上訴人再給付45,594元，
  及自起訴狀繕本送達被上訴人之翌日起至清償日止，按年息百
  分之10計算之利息，並無理由，不應准許。原判決駁回上訴人
  此部分之訴，於法並無違誤。上訴意旨指摘原判決不當，聲明
  廢棄改判，為無理由，其上訴應予駁回。
七本件事證已明，兩造其餘攻擊防禦方法及舉證，經本院審酌後
  ，認與判決結果無影響，爰不另一一論述，併予敘明。
八據上論結，本件上訴為無理由。依民事訴訟法第436條之1第3
  項、第449條第1項、第78條，判決如主文。
中　　華　　民　　國　　96　　年　　5 　　月　　11　　日
                  民事第六庭    審判長法　官　李昆曄
                                      法  官  蕭清清
                                      法  官  陳婷玉
以上正本係照原本作成
本件不得上訴
中　　華　　民　　國　　96　　年　　5 　　月　　11　　日
                                      書記官  詹雪娥
